【裁判字號】    97,抗,1942
【裁判日期】    971222
【裁判案由】    假扣押
【裁判全文】
臺灣高等法院民事裁定                  97年度抗字第1942號
抗  告  人  乙○○
上列抗告人因與相對人甲○○等間假扣押事件，對於中華民國
97年9月30日台灣台北地方法院97年度裁全字第8221號所為裁定
提起抗告，本院裁定如下：
    主  文
抗告駁回。
抗告訴訟費用由抗告人負擔。
    理  由
一、抗告意旨略以：抗告人所住房地，市值千餘萬元，兒女都有
    正當職業，抗告人為榮民，在台灣銀行永和分行有固定退休
    金領取，對於相對人等所提新台幣60萬餘元價款相比，不成
    比例，抗告人當無理由脫產，且相對人債權無不可獲清償之
    虞，本件無假扣押理由，今房地遭扣押尚可居住，惟抗告人
    年邁，已無工作能力，抗告人之台灣銀行永和分行退休金存
    款簿遭扣押，頓使抗告人失去生活依靠；況抗告人並無非法
    占用法定空地情事，本件並無假扣押理由等語。
二、按債權人就金錢請求或得易為金錢請求之請求，欲保全強制
    執行者，得聲請假扣押。又請求及假扣押之原因，應釋明之
    ；前項釋明如有不足，而債權人陳明願供擔保或法院認為適
    當者，法院得定相當之擔保，命供擔保後為假扣押。民事訴
    訟法第522條第1項、第526條第1項、第2項定有明文。所謂
    假扣押之原因，即債務人有日後不能強制執行或甚難執行之
    虞，或應在外國為強制執行者，同法第523條亦有明定。是
    債權人就請求及假扣押之原因，即因請求標的之現狀變更，
    有日後不能強制執行，或甚難執行之情事，應提出可使法院
    信其主張為真之證據釋明之，必待釋明有所不足，而債權人
    陳明願供擔保以補釋明之不足，始得准為假扣押。
三、經查：
（一）本件相對人主張台北市○○區○○段三小段第2-13等地號
      土地，為坐落其上之門牌號碼台北市○○路○段79巷12弄
      20號1至5樓之各區分所有權人所共有，抗告人與相對人分
      別為1、3、4、5樓之所有權人，上開土地有應供全體共有
      人使用之法定空地，共計144.4平方公尺（下稱系爭土地
      ），詎抗告人於92年起，未經全體共有人同意，於系爭土
      地上建築建物及圍牆，將系爭土地據為己有，排除其他共
      有人使用，相對人自得向抗告人請求回溯5年內相當於租
      金之不當得利等情，業據相對人提出土地登記謄本、使用
      執照之面積計算示意圖、系爭土地照片、地價稅繳款書等
      為證（見原審卷頁7-17），堪認相對人就其假扣押請求之
      原因已為釋明。
（二）又相對人主張頃聞抗告人準備隱匿、移轉財產，抗告人正
      委託仲介公司將其不動產出賣，如不對其財產實施假扣押
      ，恐有日後不能強制執行或甚難執行之虞等情，亦據其提
      出住商不動產台北木新加盟店之網路廣告以為釋明（見原
      法院卷頁20-21），並陳明願供擔保以補釋明之不足，經
      核與假扣押之要件相符。原法院裁定准相對人提供擔保後
      為假扣押，經核並無不合。抗告意旨指摘原裁定不當，聲
      明廢棄，為無理由。至抗告人主張其無非法占用法定空地
      ，所稱縱係屬實，乃屬應待本案解決之問題，其據以對原
      裁定聲明不服，不能認為有理由。
（三）綜上所述，抗告意旨指摘原裁定不當，求予廢棄改判，不
      能認為有理由。
四、據上論結，本件抗告為無理由，爰裁定如主文。
中    華    民    國    97    年    12    月    22    日
                    民事第十四庭
                        審判長法  官  張  蘭
                              法  官  黃麟倫
                              法  官  鄭純惠
正本係照原本作成。
不得再抗告。
中    華    民    國    97    年    12    月    23    日
                              書記官  劉麗芬


司法院資訊處製作；財團法人民間司法改革基金會備份。
